臺灣臺中地方法院刑事判決
111年度金訴字第936號
公  訴  人  臺灣臺中地方檢察署檢察官
被      告  謝承樺



上列被告因詐欺等案件，經檢察官提起公訴（111年度偵字第147
5號、第2122號）及移送併辦（111年度偵字第17476號），被告
於準備程序時就被訴事實為有罪之陳述，經告以簡式審判之旨，
並聽取意見後，本院合議庭裁定由受命法官獨任進行簡式審判程
序，判決如下：
    主    文
謝承樺犯如附表一主文欄所示之罪，共肆罪，各處如附表一主文
欄所示之刑。應執行有期徒刑壹年肆月。
    犯罪事實
一、謝承樺於民國110年8月13日前某日，透過LINE通訊軟體與真
    實姓名年籍均不詳、LINE暱稱「王宣宜」、「林俊凱」之成
    年人聯繫，約定由謝承樺提供金融帳戶資料供「林俊凱」匯
    入不明款項，再由謝承樺代為提領交付真實姓名年籍均不詳
    、綽號「林專員」之成年人，謝承樺依其社會生活經驗，應
    可預見現今社會金融機構、自動櫃員機廣布，利於一般大眾
    至自身所在附近隨時提領自身所申辦金融機構帳戶內之款項
    ，倘非所欲提領款項涉及不法，收款人欲隱匿其真實身分以
    避免後續追查，應無可能刻意給付相當報酬委請專人代為提
    供金融機構帳戶並出面提領其內不明款項，加以詐欺集團成
    員經常徵得人頭金融機構帳戶供被害人匯款後委請專人出面
    提領所詐得款項，此情亦經公眾媒體多所報導而廣為流傳，
    竟仍為賺取報酬，基於縱係提供金融機構帳戶收取詐欺取得
    之款項後再予提領而洗錢亦不違背其本意之不確定故意，與
    「王宣宜」、「林俊凱」、「林專員」等人共同意圖為自己
    不法之所有，基於三人以上詐欺取財及一般洗錢之個別犯意
    聯絡，先由謝承樺提供其所申辦兆豐商業銀行帳號00000000
    000號帳戶（下稱兆豐銀行帳戶）、中國信託銀行帳號00000
    0000000號帳戶（下稱中國信託帳戶）、中華郵政股份有限
    公司帳號00000000000000號帳戶（下稱中華郵政帳戶）（以
    下合稱本案帳戶），復由不詳之人分別以如附表二詐欺方式
    欄所示方式詐欺如附表二告訴人欄所示之翁美絲、葉林秀鳳
    、黃瑞真、許瑞東，致其等均陷於錯誤而各自依指示，於如
    附表二詐欺方式欄所示之時間，將如附表二詐欺方式欄所示
    之款項，匯入如附表二詐欺方式欄所示之帳戶內，以此方式
    共同詐得該等款項，並由謝承樺依「林俊凱」之指示，於如
    附表二提領方式欄所示之時間、地點，提領如附表二提領方
    式欄所示之款項，並將所提領之現金交付「林專員」，以此
    輾轉利用本案帳戶提領詐得款項後再交予其他詐欺正犯予以
    隱匿之方式，製造金流斷點，從而隱匿上開詐欺特定犯罪所
    得之去向。嗣翁美絲、葉林秀鳳、黃瑞真、許瑞東察覺有異
    而報警處理，始悉上情。
二、案經翁美絲、葉林秀鳳及許瑞東訴由新北市政府警察局三峽
    分局及臺中市政府警察局第四分局報告臺灣臺中地方檢察署
    檢察官偵查起訴，暨臺中市政府警察局第三分局報告同署檢
    察官移送併辦。　　
    理    由
一、本案被告謝承樺所犯係死刑、無期徒刑、最輕本刑為3年以
    上有期徒刑以外之罪，其於準備程序中就前揭被訴事實為有
    罪之陳述，經本院告知簡式審判程序之旨，並聽取公訴人、
    被告之意見後，經裁定進行簡式審判程序審理，則本案證據
    之調查，依刑事訴訟法第273條之2規定，自不受同法第159
    條第1項、第161條之2、第161條之3、第163條之1及第164條
    至第170條規定之限制。
二、上開犯罪事實，業據被告於本院準備程序、審理時均坦承不
    諱（見本院卷第44頁、第59頁），核與證人即告訴人翁美絲
    、葉林秀鳳、許瑞東、被害人黃瑞真於警詢時證述之內容相
    符（見偵2122卷第27至29頁；第31至35頁；第45至47頁；第
    37至43頁），並有本案帳戶之歷史交易明細（見核交卷第27
    頁、第33至35頁、第39至40頁）、110年8月本分局轄內遭車
    手提領紀錄表（見偵17476卷第17頁）、匯款明細資料（見
    核交卷第13至14頁）、員警職務報告書（見偵17476卷第19
    頁、核交卷第15頁、偵2122卷第9頁）、帳戶個資檢視（偵1
    475卷第31至37頁）、告訴人翁美絲、葉林秀鳳、許瑞東、
    被害人黃瑞真之報案資料（見偵1475卷第51至67頁；第39至
    49頁；第69至89頁；第91至115頁）、被告之LINE對話截圖
    （見偵1475卷第149至164頁、第179至208頁）、監視器錄影
    畫面翻拍截圖（見偵2122卷第111至121頁、偵1475卷第123
    至130頁、偵17476卷第35至51頁）在卷可稽，足認被告上開
    任意性自白應與事實相符。綜上，本案事證明確，被告犯行
    均堪認定，應予依法論科。　　
三、論罪科刑：　　
㈠、本案被告所為之犯行，係於告訴人翁美絲、葉林秀鳳、許瑞
    東、被害人黃瑞真受騙匯款、轉帳後，由被告以如附表二提
    領方式欄所示之方式，提領如附表二提領方式欄所示之款項
    ，並將所提領現金交付「林專員」，以此迂迴之方式將詐欺
    所得上繳詐欺集團，其目的顯在製造金流斷點，使偵查機關
    難以追查金流，藉以隱匿詐欺犯罪所得之去向、所在，所為
    已構成洗錢防制法第14條第1項之一般洗錢罪（最高法院109
    年度台上字第57號、第436號判決參照）。又本案詐欺集團
    之成員，依被告於本院審理時所述，除有被告外，另有「王
    宣宜」、「林俊凱」及前來收取詐欺贓款之「林專員」等情
    （見本院卷第59頁），足認本案確屬三人以上共同犯詐欺取
    財無訛。
㈡、是核被告就如附表二編號一至四所為，均係犯刑法第339 條
    之4 第1 項第2 款之三人以上共同詐欺取財罪及洗錢防制法
    第14條第1 項之一般洗錢罪。
㈢、被告與「王宣宜」、「林俊凱」、「林專員」間就上開三人
    以上共同詐欺取財及一般洗錢犯行具有犯意聯絡及行為分擔
    ，應論以共同正犯。
㈣、被告就附表二編號一至四所示三人以上共同詐欺取財、一般
    洗錢犯行，各罪間具有緊密關聯性，且有部分合致，復均以
    同次詐欺取財為目的，應評價為以一行為同時觸犯上開各罪
    ，而為想像競合犯，均依刑法第55條前段規定，各從一重論
    以三人以上共同詐欺取財罪。被告共同參與詐欺本案不同告
    訴人、被害人之各犯行，犯罪時間不同，且係侵害不同人之
    財產法益，犯意個別，行為互殊，自應予分論併罰。又移送
    併辦部分，與起訴事實相同，本院自得並予審究。
㈤、被告於本院審理時自白本案一般洗錢犯行，原應依洗錢防制
    法第16條第2 項規定減輕其刑，而上開各犯行均係從一重論
    以三人以上共同詐欺取財罪，為予適度評價，爰於本判決後
    述依刑法第57條科刑時一併衡酌該部分減輕其刑事由。
㈥、爰審酌被告共同參與本案犯行，並分擔提供本案帳戶供收取
    部分詐得款項再予提領之工作，造成各該告訴人、被害人受
    騙而損失前揭財物，應予非難，另斟酌被告犯後雖坦承犯行
    ，但尚未能與各該告訴人、被害人和解並予以賠償之犯後態
    度，參以被告之素行，其所受教育反映之智識程度、就業情
    形、家庭經濟及生活狀況等一切情狀（見本院卷第60頁），
    分別量處如附表一編號一至四主文欄所示之刑。又被告所涉
    上開各犯行係經宣告不得易科罰金之多數有期徒刑，故應定
    其應執行之刑；而本院審酌被告所犯上開各罪均係參與本案
    詐欺集團後為三人以上共同詐欺取財及一般洗錢之犯罪類型
    ，其犯罪態樣、手段及所侵害法益相似，犯罪時間亦相近等
    情，以判斷其所受責任非難重複之程度，再斟酌被告犯數罪
    所反應人格特性，暨權衡各罪之法律目的、相關刑事政策，
    而為整體評價後，定其應執行之刑如主文所示。
四、沒收：
㈠、被告否認其有因本案犯行取得對價而有犯罪所得，且依卷存
    事證不足為相反認定，爰不另宣告沒收及追徵。
㈡、被告共同為上開犯行時固有使用本案帳戶之存摺、印章及提
    款卡，惟本院審酌上開物品均未扣案，且均屬得申請補發之
    物，倘予沒收或追徵，對於沒收制度所欲達成或附隨之社會
    防衛無何助益，欠缺刑法上重要性，爰依刑法第38條之2第2
    項規定均不予宣告沒收及追徵。　　
據上論斷，應依刑事訴訟法第273 條之1 第1 項、第299 條第1
項前段，洗錢防制法第14條第1 項，刑法第11條前段、第28條、
第339 條之4 第1 項第2款、第55條、第51條第5款，刑法施行法
第1 條之1 第1 項，判決如主文。
本案經檢察官徐雪萍提起公訴、移送併辦，檢察官羅秀蓮到庭執
行職務。
中　　華　　民　　國　　111 　年　　8 　　月　　12　　日
                  刑事第三庭  法  官  簡志宇
以上正本證明與原本無異。
如不服本判決，應於收受送達後20日內向本院提出上訴書狀，其
未敘述上訴之理由者並得於提起上訴後20日內向本院補提理由書
（均須按他造當事人之人數附繕本）「切勿逕送上級法院」。
告訴人或被害人如不服判決，應備理由具狀向檢察官請求上訴，
上訴期間之計算，以檢察官收受判決正本之日起算。　　
                              書記官  林勝彥   
中　　華　　民　　國　　111 　年　　8 　　月　　12　　日
附錄本案論罪科刑法條：
◎中華民國刑法第339條之4第1項第2款
犯第339條詐欺罪而有下列情形之一者，處1年以上7年以下有期
徒刑，得併科1百萬元以下罰金：
一、冒用政府機關或公務員名義犯之。
二、三人以上共同犯之。
三、以廣播電視、電子通訊、網際網路或其他媒體等傳播工具，
    對公眾散布而犯之。
前項之未遂犯罰之。　　
◎洗錢防制法第14條第1項
有第二條各款所列洗錢行為者，處7年以下有期徒刑，併科新臺
幣5百萬元以下罰金。
前項之未遂犯罰之。
前二項情形，不得科以超過其特定犯罪所定最重本刑之刑。　



附表一：
編號 犯罪事實 主文 一 如附表二編號一所示部分 謝承樺犯三人以上共同詐欺取財罪，處有期徒刑壹年壹月。 二 如附表二編號二所示部分 謝承樺犯三人以上共同詐欺取財罪，處有期徒刑壹年貳月。 三 如附表二編號三所示部分 謝承樺犯三人以上共同詐欺取財罪，處有期徒刑壹年貳月。 四 如附表二編號四所示部分 謝承樺犯三人以上共同詐欺取財罪，處有期徒刑壹年壹月。 

附表二：
（時間：民國；金額：新臺幣）
編號 被害人 詐欺方式 提領方式 一 翁美絲 不詳成員於110年5月13日9時許起，多次撥打電話及傳送訊息聯繫翁美絲，佯稱係其姪子，需借錢云云，致翁美絲陷於錯誤，而分別於110年8月13日9時31分許、9時33分許、9時35分許、9時36分許，各匯款3萬元、3萬元、3萬元、1萬元（合計10萬元）至本案兆豐銀行帳戶內。 謝承樺分別於110年8月13日10時4分許、10時5分許、10時6分許、10時7分許、10時7分許，在臺中市○區○村路0段000號之統一超商百祐門市，各以ATM提領2萬元、2萬元、2萬元、2萬元、2萬元（合計10萬元）。   二 葉林秀鳳 不詳成員於110年8月12日下午某時許起，多次撥打電話聯繫葉林秀鳳，佯稱係其友人，要向其借款云云，致葉林秀鳳陷於錯誤，而於110年8月13日10時47分許，匯款30萬元至本案中國信託帳戶內。 謝承樺於110年8月13日11時35分許，在臺中市○○區○○○路0段000號之中國信託南屯分行，臨櫃提款28萬元，復於同日11時39分許，在中國信託南屯分行，以ATM提領2萬元（合計30萬元）。  三 黃瑞真 不詳成員於110年8月11日16時16分許起，多次撥打電話聯繫黃瑞真，佯稱係其姪子，急需用錢云云，致黃瑞真陷於錯誤，而於110年8月13日10時28分許，匯款25萬元至本案中華郵政帳戶。 謝承樺於110年8月13日12時25分許，在臺中市○區○○路0段000號之中華郵政福平郵局，臨櫃提款22萬元，復於同日12時30分許，在福平郵局，以ATM提領3萬元（合計25萬元）。  四 許瑞東 不詳成員於110年8月13日10時59分許起，多次傳送訊息聯繫許瑞東，佯稱係其友人，需用錢云云，致許瑞東於錯誤，而於110年8月13日12時57分許，匯款10萬元至本案中國信託帳戶內。 謝承樺於110年8月13日13時23分許，在臺中市○區○○路0段000號之中華郵政福平郵局，以ATM提領10萬元。